【裁判字號】    92,台上,4177
【裁判日期】    920731
【裁判案由】    強盜
【裁判全文】
最高法院刑事判決                              九十二年度台上字第四一七七號
    上  訴  人  台灣高等法院台南分院檢察署檢察官
    被      告  乙○○
                        （另案在台灣台南監獄執行中）
    上  訴  人
    即  被  告  甲○○
右上訴人等因被告等強盜案件，不服台灣高等法院台南分院中華民國九十二年五月十
三日第二審判決（九十二年度上訴字第二三七號，起訴案號：台灣台南地方法院檢察
署九十年度偵字第八六六○、九四五八、九六一○、九六一二號），提起上訴，本院
判決如左：
    主  文
原判決撤銷，發回台灣高等法院台南分院。
    理  由
本件原判決認定被告乙○○基於意圖為自己不法所有之概括犯意，自民國九十年一月
三日起至同年月九日止，或單獨一人，或與綽號「阿文」之不詳姓名成年男子，共同
以強盜之犯意，連續以原判決附表編號一、二、三所示之方式，強盜蔡英娥等人之財
物（其行為人、時間、地點、方式、被害人及所得財物均詳如各該附表所示）；嗣乙
○○因另犯竊盜罪經第一審法院於九十年五月二十一日通緝到案收押，迄同年七月六
日保釋後，復另行起意，與上訴人即被告甲○○共同基於意圖為自己不法所有之犯意
聯絡，或各單獨一人，並均基於概括之犯意，自九十年七月八日起至同年八月九日止
，連續以原判決附表編號四至十四（編號八連續二次）所示方式，強盜林善興等人財
物（其行為人、時間、地點、方式、被害人及所得財物均詳如各該附表所示）；九十
年七月三十一日上午九時許，乙○○在台南市○○路一○二號前經警查獲，並扣得其
所有供犯原判決附表編號七至十四之強盜罪所用刀子一支、手套二雙，甲○○繼而遭
警循線查獲，並扣得其供犯罪所用手套一雙等情；因而撤銷第一審關於強盜部分之判
決，改判論處乙○○共同連續意圖為自己不法之所有攜帶兇器於夜間侵入住宅以強暴
、脅迫致使不能抗拒而取他人之物及共同連續意圖為自己不法之所有攜帶兇器於夜間
侵入有人居住之建築物以強暴、脅迫致使不能抗拒而取他人之物等二罪刑，論處甲○
○共同連續意圖為自己不法之所有攜帶兇器於夜間侵入有人居住之建築物以強暴、脅
迫致使不能抗拒而取他人之物累犯罪刑，固非無見。
惟查：（一）一行為而觸犯數罪名者，應成立想像競合犯，依刑法第五十五條前段規
定，從一重處斷。原判決事實欄即原判決附表編號五認定被告等於九十年七月十二日
上午十一時，在台南市○○路○段八十八巷五弄六號林善興醫師之診所，持刀強押病
患莫台玉及其母至該診所後面，脅迫莫台玉之母交出錢財，致莫台玉之母不能抗拒，
而強取其所有懸掛於頸部之項鍊一條；原判決附表編號八認定被告等於九十年七月二
十五日下午一時四十分，侵入台南市○○街八十六號謝登連經營之雜貨店，由乙○○
持刀脅迫謝登連交付錢財，甲○○以膠帶綑綁謝登連及其女謝照芬並封住嘴巴，致謝
登連不能抗拒，任由乙○○強取所有現金新台幣（下同）一千五百元及四包香煙；原
判決附表編號十認定被告等於九十年七月下旬某日晚上八時十分許，侵入袁梅枝、陳
梅玉合夥經營之理髮廳，由乙○○持刀脅迫袁梅枝、陳梅玉交付錢財，甲○○用塑膠
帶綑綁袁梅枝、陳梅玉之雙手，致使該二人不能抗拒，任由乙○○強取其二人共有櫃
檯內現金一萬五千元各等情，如果無訛，原判決附表編號五部分，被告等除侵害莫台
玉之母的財產法益外，另剝奪莫台玉之行動自由，原判決附表編號八部分，亦侵害謝
登連之財產法益並剝奪謝照芬之行動自由，原判決附表編號十部分，則侵害袁梅枝、
陳梅玉二人之財產法益，似均一行為觸犯數罪名，應成立想像競合犯，原判決毫未論
及，自非適當。（二）有罪判決書之事實欄，為適用法令之根據，應將法院職權上所
認定之犯罪事實詳為記載，不得前後矛盾，始足為適用法律是否正當之準據。原判決
事實欄認定其附表編號八部分被告等連續二次強盜行為（見原判決第三頁），然其附
表編號八則僅記載被告等侵入台南市○○街八十六號謝登連經營之雜貨店，由乙○○
持刀脅迫謝登連交付錢財，甲○○以膠帶綑綁謝登連及其女謝照芬並封住嘴巴，致謝
登連不能抗拒，任由乙○○強取所有現金一千五百元及四包香煙之事實，此外並無其
他強盜行為，則其事實之認定顯然前後不一致，同有可議。（三）有罪之判決書，對
於被告有利之證據不採納者，應說明其理由，此為刑事訴訟法第三百十條第二款所規
定。甲○○在原審一再辯解其係主動至警局自首等情，原判決既未予採納，復未於理
由內加以論列，自嫌理由欠備。以上諸端，為檢察官或甲○○上訴意旨所指摘，應認
原判決關於乙○○、甲○○所為如原判決附表編號四至十四之強盜部分有撤銷發回更
審之原因；又原判決關於乙○○所犯原判決附表編號一至三之強盜部分，檢察官起訴
書既指明與原判決附表四至六及八至十二所示乙○○強盜部分有連續犯之裁判上一罪
關係，依審判不可分原則，應併予撤銷發回，附予敘明。
據上論結，應依刑事訴訟法第三百九十七條、第四百零一條，判決如主文。
中      華      民      國    九十二    年      七      月    三十一    日
                              最高法院刑事第八庭
                                  審判長法官  莊  登  照
                                        法官  洪  明  輝
                                        法官  黃  一  鑫
                                        法官  魏  新  和
                                        法官  林  秀  夫
      右正本證明與原本無異
                                              書  記  官
中      華      民      國    九十二    年      八      月      六      日
                                                                    Ｍ


司法院資訊處製作；財團法人民間司法改革基金會備份。
